【裁判字號】    92,訴緝,26
【裁判日期】    921230
【裁判案由】    偽造文書等
【裁判全文】
臺灣士林地方法院刑事判決                九十二年度訴緝字第二六號、第二七號
    公  訴  人  臺灣士林地方法院檢察署檢察官
    被      告  程麗寬
                子  ○
右列被告因詐欺案件，經檢察官提起公訴（八十六年度偵字第五八九二號、六二七八
號）及併案審理（八十四年度偵字第六八八一號），本院判決如左：
    主  文
程麗寬連續行使偽造私文書，足以生損害於他人，處有期徒刑貳年。
子○無罪。
    事  實
一、程麗寬於民國八十二年十月十五日召集民間互助會一組，每會新台幣（下同）二
    萬元，會期自八十二年十月十五日起至八十六年七月十五日止，連會首共計五十
    三會，與會員約定底標二千元，採內標方式，每月十五日開標，並於每年三月一
    日、九月一日各加標一次，開標地點為台北市○○區○○路一七九巷二三號四樓
    。嗣程麗寬於八十三年間起因多次遭人倒會周轉困難，竟意圖為自己不法所有，
    並基於概括犯意，先於八十五年二月間得知李丑○○要召集每會一萬元及每會二
    萬元之互助會二個，其竟未經戊○○、庚○○、葉阿英、葉美花等四人同意，向
    李丑○○佯稱戊○○等四人託其分別參加如附表一及附表二之互助會，致李丑○
    ○陷於錯誤而同意其參加，程麗寬乃連續四次於附表一、二所示時間在李丑○○
    台北市○○區○○路一六九巷四一號二樓住處，以記載如附表一、二所示冒名會
    員及標息，偽造依習慣表示投標用意證明之標單，並參與競標行使而得標（標單
    均於得標後丟棄），足以生損害於會首李丑○○及被冒名得標之戊○○等四人，
    致會首李丑○○陷於錯誤，誤以係戊○○等人參與競標並得標，且誤信其資力而
    交付扣除會息後之會款予程麗寬，程女因此而詐得共計一百七十五萬九千九百元
    （詳如附表一、二所示）。嗣其又承前概括犯意，又於八十五年九月十五日、十
    月十五日、十一月十五日連續利用其所召集前述互助會開標之際，會員並未全部
    親自參與投標之機會，及未經申○、葉阿英、吳淑津（即會單上之壬○○）、辛
    ○○、卯○○、宙○○○（參加二會均為活會）、宇○○、酉○○（即會單上之
    阿子）等八名活會會員中不詳之三人同意，以記載上揭會員中一人姓名及標息，
    以填寫標單之方式冒標，嗣再向活會會員謊稱被冒標之人得標，而對前述被冒標
    活會會員則謊稱其他人名義以利息二千元得標，共計詐取活會會員金額二十六萬
    四千元（詳如附表三所示）。嗣於程麗寬於八十六年三月十五日停標後，經會員
    詢問其他會員後始知受騙。
二、案經卯○○、辛○○、宙○○○、酉○○、宇○○、李丑○○訴由台灣士林地方
    法院檢察署檢察官偵查起訴及併案審理。
    理  由
甲、有罪部分：
一、訊據被告程麗寬否認其有偽造文書及詐欺犯行，並辯稱伊召集互助會有十五年之
    久，被四個人倒會，約倒一千萬元；另丑○○所召集的二個互助會，會員戊○○
    、庚○○、葉阿英、葉美花她們四人是委託伊參加，並均同意伊借標；另其所召
    的前述互助會，會員申○、吳淑津、葉阿英等三人也都有同意借標；另其所召互
    助會於八十六月三月一日最後一次開標，係由宙○○○得標，其後就停標等語。
    惟查：
  (一)被告程麗寬以戊○○、庚○○、葉阿英及葉美花名義參加李丑○○召集之互助會
    ，並於附表所示時間得標及取走會款等情，業據李丑○○到庭證稱詳實，並有互
    助會單影本二紙附卷可稽，被告對此亦不爭執，應堪認定。
  (二)至被告程麗寬辯稱係經戊○○等四人委許參加並借標乙節，經查，證人地○○於
    本院九十二年十二月二十四日結證稱：我有跟程麗寬起的會，也有委託程麗寬幫
    我跟三個不同會首的會，我都是用我的名字跟會，而且都只跟一會；葉美花、葉
    阿英是我的妹妹，她們有跟程麗寬的會，會務都是我處理，但我沒有用她們的名
    字去跟別人的會，她們也沒有委託程麗寬去跟別人的會；我跟別人的三個會，並
    不知道會首的名字，但有請程麗寬幫忙標一會，標到的會錢拿去繳跟程麗寬的會
    錢。而我及二個妹妹跟程麗寬的三個互助會，我只有標其中我名義的一會，但也
    沒有拿到錢，我不知道標的是那一個會，只知道標到的那個會是快結束的會，我
    自己都欠錢了，根本沒有借給程麗寬標，我的二個妹妹都還沒有標等語。是被告
    所辯葉阿英、葉美花是地○○委託其跟李丑○○的會並同意其借標乙節，不足採
    信。另被告程麗寬自己為會首而招集的三個互助會，一個是八十六年七月十五日
    到期，另二個會的到期日分別為八十六年十二月二十五日，另一個為八十七年八
    月二十日。是證人地○○證稱已標得的會應係八十六年七月十五日結束之互助會
    。另證人戊○○及庚○○於本院證稱其均未參加李丑○○的互助會，也沒有委託
    被告參加，更未借給被告標會（參本院九十二年十一月十二日及十二月九日審理
    筆錄），是被告程麗寬上揭所辯，不足採信。
  (三)被告所召集之如附表三所示互助會應於八十六年七月十五日結束，而被告於八十
    六月三月一日之加標開標由宙○○○得標後即停標之事實，業據告訴人宙○○○
    （參本院八十八年訴緝字二一號第一九四頁）、卯○○（參本院八十八年訴緝字
    第二一號第八五頁及第一二八頁）、申○（參本院八十八年訴緝字第二一號第八
    五頁）、酉○○（參本院八十八年訴緝字第二一號第一一九頁）及告訴代理人曾
    金財（即會員辛○○之夫，參本院八十六年偵字第五八九二號第一九至二十頁及
    八十八年訴緝字第二一號第八五至八八頁）等人於偵查中或本院審理中均指訴甚
    詳，而被告亦不爭執此點，並有會單影本乙份附卷可參，是該互助會於斯時應尚
    有五個活會。而會員辛○○、卯○○、宙○○○（剩一活會）、宇○○、酉○○
    五人於八十六年三月一日最後一次開標後仍為活會乙節，已為被告於本院審理所
    承認，並經證人宙○○○、卯○○、申○、酉○○及辛○○之夫曾金財於前述偵
    查及本院八十八年訴緝字二一號審理時指訴甚詳，並經宙○○○、酉○○、宇○
    ○於本院九十二年十一月十二日審理時證述在卷。另申○、吳淑津（即會單上之
    壬○○）於本院審理時亦均證稱其均為活會，並有按期繳會款，自己也需要錢，
    並未同意被告借標（參本院九十二年十一月十二日及同月二十六日審理筆錄）；
    另證人地○○（即代理其妹葉阿英處理一切合會事務）於本院九十二年十二月二
    十四日審理時亦證稱葉阿英尚未標得，也沒有借被告標，應屬活會等語。是此互
    助會於停會時尚有八個活會，顯與應剩下之五個活會數不符，足徵被告有冒用上
    述活會八人中之三人名義冒標會款。其有意圖為自己不法所有之意圖及施用詐術
    使人陷於錯誤之行為至為明顯，所辯不足採信。另會員Ｃ○○於本院八十八年三
    月十一日陳稱其參加此會二個，一個於八十六年一月以Ｂ○○名義得標，一個於
    八十六年二月得標，其後雖又陳稱其中一個是在八十六年三月十五日得標，但與
    被告及其他大部分會員所陳最後一次是三月一日開標之事實不符，是應以Ｃ○○
    第一次所陳為可採；此外，公訴人及被告皆未能提出載明各次冒標時間及標息之
    證據以供本院調查，致本院無從確認被告實際冒標之日期及標息，惟依「罪疑唯
    輕」原則，以最有利被告之計算方式，應認冒標日期係自八十五年十月十五日起
    至八十五年十二月十五日止，冒標標息以底標二千元認定之，是被告因冒標此部
    分所詐得之款項共二十六萬四千元（計算式詳見附表）。是被告總共冒標詐得二
    百零二萬三千九百元。綜上所述，應認本件事證明確，被告犯行足以認定，應依
    法論罪科刑。
二、查本件被告參與投標之互助會標單，僅於白紙上記載姓名及一定金額之標息，業
    據被告於本院審理時陳明，上開標單並未記載「標單」之字樣，尚難僅憑該記載
    之內容，明瞭其真正用意，然依前開互助會之約定，金額係標會取款所允付之利
    息，姓名則表明出價競標之互助會員，顯屬刑法第二百二十條第一項依特約足以
    為表示其用意證明之準私文書。核被告所為，係犯刑法第二百十六條、第二百二
    十條第一項、第二百十條之行使偽造準私文書罪及同法第三百三十九條第一項之
    詐欺取財罪。其偽造署押之行為係偽造準私文書之部分行為，偽造準私文書後，
    持以行使，其偽造之低度行為應為行使之高度行為所吸收，均不另論罪。被告於
    附表三之互助會每次冒標時，向在場參與投標之多位活會會員同時行使偽造標單
    ，係基於單一犯意為之，僅構成單純一罪，至其每次之詐欺行為，使多數不知情
    之活會會員陷於錯誤而交付財物，因侵害法益相同，為同種想像競合犯，應擇一
    處斷；另被告於附表一及附表二之互助會每次冒標時，係向會首李丑○○為之，
    僅使李丑○○陷於錯誤而交付財物，是無想像競合犯之適用，併此敘明。又被告
    多次行使偽造準私文書及詐欺取財之犯行，均時間緊接，所犯各該罪名之犯罪基
    本構成要件相同，顯均係基於概括犯意反覆為之，均應依連續犯之規定各以一罪
    論，並均依法加重其刑；又被告行使偽造準私文書之目的即在於詐欺取財，是被
    告所犯上開二罪，有方法結果之牽連關係，為牽連犯，應依刑法第五十五條之規
    定，從較重之行使偽造準私文書罪處斷。又併案被告程麗寬冒用葉阿英、葉美花
    、戊○○、庚○○名義犯罪之部分，雖未起訴，惟核與公訴人原起訴部分，為連
    續犯裁判上一罪之關係，本院自得加以審理，併此敘明。爰審酌被告為求資金周
    轉，以上開偽造文書及詐欺方法取財之動機、犯罪之手段、對於會首李丑○○及
    附表三互助會活會會員之損害非輕、詐得之金額、被告犯罪後仍否認犯行等一切
    情狀，量處如主文所示之刑。
三、另偽造之標單均未扣案，且經被告及會首李丑○○於本院陳稱已丟棄，並參酌互
    助會標單率於開標後即當場丟棄未再留存之一般標會慣例，堪認業已滅失屬實，
    自無從諭知沒收，附此敘明。
四、公訴意旨另以：被告程麗寬於八十三年六月二十五日召集互助會（下稱乙會），
    邀集宙○○○、丙○○、Ｃ○○、玄○○、乙○○、天○○、宇○○（二會）、
    Ａ○○等人參加；復於八十四年四月五日召集互助會（下稱丙會），邀集卯○○
    （告訴代理人陳志明）、Ｃ○○、丁○○（告訴代理人謝秀月）、黃○○、甲○
    ○、吳月霞（二會）、己○○、癸○○、楊姤女、酉○○、戌○○、巳○○○、
    亥○○、戊○○、辰○○等人參加，每會會款均二萬元。詎被告程麗寬與其夫子
    ○（被告子○部分詳如後述）共同意圖為自己不法，並基於與前開犯罪之概括犯
    意，連續冒用宙○○○等人名義，偽填標單標取會款，旋於八十六年三月間宣告
    停會，且避不見面，宙○○○等人始知受騙，因認被告亦涉有連續偽造準私文書
    及詐欺罪嫌云云。惟查：
  (一)訊據被告程麗寬否認前述其所召集之上揭互會有冒標詐欺情事，並辯稱係遭康太
    太倒五個會及許瓊月倒七個會而停會，午○○、未○○是其弟弟，兩位弟弟都有
    參加她召的會，也有向弟弟借標，另也有向其他人借標等語。
  (二)公訴人認被告涉有此部分犯嫌，無非係以被害人卯○○及告訴代理人陳志明、宙
    ○○○、丙○○、Ｃ○○、丁○○、黃○○、甲○○、吳月霞、己○○、癸○○
    、楊姤女、酉○○、戌○○、玄○○、乙○○、天○○、宇○○、Ａ○○、巳○
    ○○、亥○○、戊○○偵查及本院審理中之證述、證人曾金財（代理辰○○丙會
    ）於偵查及本院證述並其所提出之會單影本為證據。然查：告訴人宙○○○等人
    之陳述，僅能證明上揭互助會之會首是被告程麗寬，會款大部分都是被告程麗寬
    在收，開標也大部分是由被告程麗寬主持等情，或依告訴人等人主張被告程麗寬
    未提供全體會員電話、地址及被告程麗寬於八十六年三月間停標並避不見面之事
    實，遽以推測被告二人虛增會員或冒標情事，核屬臆測之詞，惟並無具體證據證
    明被告程麗寬有冒標情事。又依卷附乙會會單以觀，會員含會首共有四十九人，
    會期至八十六年十二月二十五日結束；而丙會含會首共有五十一人，會期至八十
    七年八月二十日結束；其二會活會數，如以多數會員所稱至三月一日間即停標以
    觀，乙會尚有十二個活會（即三月二十五日至十二月二十五日共十次，再加上六
    月及十二月五日加標二次，總計十二次）；另丙會尚有二十一個活會（即每年十
    二次，再加上每年加標三次），然而依公訴人所提出之前述活會會員以觀，乙會
    只有十一個活會，而丙會亦只有十七個活會，是現有活會數均尚未超出應有活會
    會員；因此並無證據足資證明被告有冒標及詐欺犯行，是被告所辯，尚可採信。
    此外，復查無其他積極證據足認被告有此部分犯行，本應為無罪之諭知，惟公訴
    意旨認此部分行為與前述論罪科刑部分，有連續犯之裁判上一罪關係，爰不另為
    無罪之諭知。
乙、無罪部分（即被告子○部分）：
  一、公訴意旨另以：被告子○與程麗寬共同於民國八十二年十月十五日、八十三年
      六月二十五日、八十四年四月五日，自任會首，召集民間互助會，邀集劉錢彭
      妹、卯○○、辛○○等人參加，每會二萬元。詎意意圖為自己不法所有，並基
      於概括犯意，自八十六年一月間起，連續冒用會員卯○○、辛○○等人名義偽
      造標單、標取會款，旋於同年三月間宣告停會，且避匿不見，宙○○○等人始
      知受騙，因認被告亦涉有連續偽造準私文書及詐欺罪嫌云云。
  二、按犯罪事實應依證據認定之，無證據不得認定犯罪事實；又不能證明被告犯罪
      者，應諭知無罪之判決，刑事訴訟法第一百五十四條第二項、第三百零一條第
      一項分別定有明文。又犯罪事實之證明，必須達於一般人均可得確信其為真實
      之程度，而無合理之懷疑存在時，始得為被告有罪之認定。如果犯罪事實之證
      明，尚未達到此一程度，仍有合理之懷疑存在時，即不能為被告有罪之認定。
      訊據被告子○否認偽造文書及詐欺犯行，並辯稱互助會都是他太太即程麗寬在
      處理，他都不知道等語。公訴人認被告涉有前述罪嫌，無非係以被害人宙○○
      ○等人於偵查及審理中之陳述，並有互助會單二紙附卷可參。惟查：
    (一)證人曾金財（即辛○○之夫）於偵查及本院審理中，雖均證稱被告子○有主持
      開標或與程麗寬共同收取會款，而且用被告子○名義的支票開出支付會款。另
      丙○○陳稱標會時被告夫妻都在場，因有人當場付會錢，莊負責找錢（參本院
      八十八年訴緝字第二一號第八六頁）；吳月霞陳稱是程邀參加，莊找伊會錢（
      參本院八十八年訴緝字第二一號第八七頁）；癸○○陳稱會錢是程來收，莊有
      主持開標過，翻日曆看是雙或單（參本院八十八年訴緝字第二一號第八七頁）
      ；酉○○陳稱是程邀參加，會錢原則上都交給程，有一次程沒空而由莊收（參
      本院八十八年訴緝字第二一號第一九四至一九五頁）；巳○○○陳稱是程邀參
      加，程、莊都收過會款（參本院八十八年訴緝字第二一號第一二○頁）等語。
      但綜上所述，無論是被告子○有在現場參與主持開標、或收取會款或找錢，或
      被告程麗寬有以其名義簽發支票等情，僅能證明被告子○有參與該互助會之部
      分會務；另卯○○陳稱會錢都是程麗寬收（參本院八十八年訴緝字第二一號第
      八五頁）另丁○○陳稱是程邀參加（參本院八十八年訴緝字第二一號第二一八
      頁）；黃○○陳稱錢交給程（參本院八十八年訴緝字第二一號第八六頁）；甲
      ○○陳稱錢由程收（參本院八十八年訴緝字第二一號第八六頁）；己○○陳稱
      錢是交給程或其女兒收（參本院八十八年訴緝字第二一號第八七頁）；戌○○
      及楊姤女陳稱是程邀參加，會錢委託天○○交（參本院八十八年訴緝字第二一
      號第一二○、八八頁）；天○○陳稱是程邀參加（參本院八十八年訴緝字第二
      一號第一二○頁）。另申○、吳淑津於九十二年十一月十二日及同年十二月九
      日本院審理時均證稱參加程麗寬的互助會，都是程收錢，也都是程主持開標；
      另地○○於九十二年十二月二十四日本院審理時證稱其係跟程麗寬起的會，都
      是跟程接洽，並未提及被告子○有參與會務之事。而且，依卯○○等會員於偵
      查及本院之陳述以觀，其均係由程邀約參加，開標大部分係由程麗寬主持，會
      款也大部分是由程麗寬收取，另附卷之三個互助會會單之會首名義人也是程麗
      寬等情以觀，均足證明本件互助會係由程麗寬一人所負責，不能僅以被告子○
      基於夫妻之情偶而幫忙之事實，即遽認被告子○有共同參與冒用申○、葉阿英
      或吳淑津三人名義而得標詐欺之共同犯意聯絡或行為。
    (二)另如前所述，依卷附乙會會單以觀，會員含會首共有四十九人，會期至八十六
      年十二月二十五日結束；而丙會含會首共有五十一人，會期至八十七年八月二
      十日結束；其二會活會數，如以多數會員所稱至三月一日間即停標以觀，乙會
      尚有十二個活會（即三月二十五日至十二月二十五日共十次，再加上六月及十
      二月五日加標二次，總計十二次）；另丙會尚有二十一個活會（即每年十二次
      ，再加上每年加標三次），然而依公訴人所提出之前述活會會員以觀，乙會只
      有十一個活會，而丙會亦只有十七個活會，是現有活會數均尚未超出應有活會
      ；因此並無證據足資證明被告有共同冒標及詐欺犯行，是被告所辯，尚可採信
      。此外又查無其他積極證據，足以證明被告子○有與程麗寬共犯偽造文書及詐
      欺情事，依首開說明，被告子○犯罪部分不能證明，應為無罪之諭知。
丙、併案部分：
  一、檢察官函請就台灣士林地方法院檢察署八十六年偵字第五九九三號（告訴人王
      魯人部分）、八十六年偵字第六二六○號（林紀月碧、蔡秀綢部分）併案審理
      ，併案意旨略以：被告子○及程麗寬共同先後於八十三年六月二十五日及八十
      四年四月五日召集二個互助會，並邀集告訴人王魯人、林紀月碧、蔡秀綢等人
      參加，每會會款二萬元，詎被告意圖為自己不法所有，並共同基於概括犯意，
      連續冒用宙○○○等人名義，偽填標單標取會款，旋於八十六年三月間宣告停
      會，且避不見面，因認被告有詐欺及偽造文書之罪嫌。查檢察官此部分函請併
      辦審理之事實，與檢察官起訴之犯罪事實相同，乃實質上一罪，業經本院審理
      及判決如前所述，併予敘明。
  二、另檢察官函請就台灣士林地方法院檢察署八十六年偵字第六二六○號（寅○○
      部分）、八十六年度偵字第六八八一號（李丑○○部分）併案審理，併案意旨
      略以：被告程麗寬於八十三年十月二十日參加告訴人寅○○召集每會二萬元，
      標金二千元，含會首共計三十九名之互助會，被告以自己名義參加二會，又以
      未○○名義參加一會，嗣於八十三年十一月二十日、八十四年十二月二十日及
      八十五年四月二十日先後得標，惟只繳到八十六年五月二十日後就未繳會款。
      另被告程麗寬於八十五年一月十日冒用午○○、地○○、玄○○名義參加告訴
      人李丑○○為會首召集如附表一及附表二之互助會，並先後於八十五年四月十
      日、六月十日偽填標單得標，惟只繳到八十六年三月即未再繳會款，因認被告
      亦涉有連續偽造準私文書及詐欺罪嫌云云。訊據被程麗寬於偵查及本院均否認
  有冒標詐欺，並辯稱其係因所召集的三個互助會遭康太太倒五個會及許瓊月倒
      七個會而停會，並無法再繳參加寅○○及李丑○○的會款；而午○○、未○○
      是其弟弟，玄○○、地○○有委伊參加並同意借標，另兩位弟弟也有委託她參
      加寅○○、李丑○○所召的會，也有向弟弟借標等語。
  三、公訴人認被告涉有此部分犯嫌，無非係以被害人寅○○、李丑○○等人於偵查
      及審理中之指述及其所提出之會單影本為證據。然查：
    (一)證人未○○及午○○於本院九十二年十二月九日於本院證稱其二人均有委託被
      告跟會，並均有同意借被告標會。
    (二)證人地○○於本院九十二年十二月二十四日結證稱：我有委託程麗寬幫我跟三
      個不同會首的會，我都是用我的名字跟會，而且都只跟一會；葉美花、葉阿英
      是我的妹妹，她們有跟程麗寬的會，會務都是我處理，但我沒有用她們的名字
      去跟別人的會，她們也沒有委託程麗寬去跟別人的會；我跟別人的三個會，並
      不知道會首的名字，但有請程麗寬幫忙標一會，標到的會錢拿去繳跟程麗寬的
      會錢。足證地○○部分確有委託被告程麗寬參加李丑○○的互助會並得標，此
      部分應無冒標詐欺情事。
    (三)玄○○經本院多次傳喚未到，且公訴人及被告均無法提出其詳細年籍、住址等
      資料以供調查，且如前所述，也有會員如天○○、午○○、未○○等人於本院
      證稱有借被告程麗寬標會情事，是不能僅以被告有以玄○○名義參加互助會，
      即遽認被告是冒用葉秀滿名義參加互助會並冒標。
    (四)而且，被告先後於八十三年十一月二十日、八十四年十一月二十日及八十五年
      四月二十日以自己及午○○名義得標後；及其於八十五年六月十日、六月二十
      五日以葉秀滿、地○○及自己名得標後，其仍分別繼續繳交會款至八十六年三
      月間止，亦難認被告以自己或借未○○等人名義標會之際，有何詐欺故意。
    (五)綜上所述，並無證據足資證明被告程麗寬有何冒標及詐欺犯行，是被告所辯，
      尚可採信。此外，復查無其他積極證據足認被告有此部分犯行，足證併案部分
      與本件並無裁判上一罪之連續犯關係，本院無從併予審理，應退回由檢察官另
      行處理。
據上論斷，應依刑事訴訟法第二百九十九條第一項前段、第三百零一條第一項，刑法
第五十六條、第二百十六條、第二百二十條第一項、第二百十條、第三百三十九條第
一項、第五十五條，罰金罰鍰提高標準條例第一條前段，判決如主文。
本案經檢察官陳家美到庭執行職務。
中        華        民        國    九十二  年    十二    月    三十    日
                                    臺灣士林地方法院刑事第七庭
                                        審判長  法  官  王  梅  英
                                                法  官  劉  秉  鑫
                                                法  官  李  建  忠
右正本證明與原本無異。
如不服本件判決，得自判決送達之日起十日內，向本院提起上訴。
                                                書記官  曾  韻  蒔
中        華        民        國    九十三  年     一     月     二     日
附錄本判決論罪科刑法條：
刑法第二百十六條
行使第二百十條至第二百十五條之文書者，依偽造、變造文書或登載不實事項或使登
載不實事項之規定處斷。
刑法第二百二十條第一項
在紙上或物品上之文字、符號、圖畫、照像，依習慣或特約，足以為表示其用意之證
明者，關於本章及本章以外各罪，以文書論。
刑法第三百三十九條第一項
意圖為自己或第三人不法之所有，以詐術使人將本人或第三人之物交付者，處五年以
下有期徒刑、拘役或科或併科一千元以下罰金。
附表一：
（會首：李丑○○，會期自八十五年一月十日至八八年十一月十日，會款一萬元，每
  月十日開標，另每年三、六、九、十二月之二十五日各加標一次，但八十五年三月
不加標）
┌──┬──────┬───────────┬─────────────┐
│編號│ 得標日期   │冒用之會員及標息（單位│  詐  得  金  額          │
│    │            │：元                  │（標金─標息）ｘ活會人數  │
│    │            │                      │（須扣除會首及死會數並林真│
│    │            │                      │ 舲、庚○○）             │
├──┼──────┼───────────┼─────────────┤
│ 一 │ 85.02.10   │戊○○ 2000           │ 8000×58 =464000         │
├──┼──────┼───────────┼─────────────┤
│ 二 │ 85.04.10   │庚○○ 2100           │ 7900×57 =450300         │
├──┴──────┴───────────┴─────────────┤
│合計本會詐得金額：玖拾壹萬肆仟參佰元                                  │
└───────────────────────────────────┘
附表二：
（會首：李丑○○，會期自八十五年一月十日至八十七年六月十日，會款二萬元，每
月一次，每年五月二十五日加標一次）
┌──┬──────┬───────────┬─────────────┐
│編號│ 得標日期   │冒用之會員及標息（單位│  詐  得  金  額          │
│    │            │：元）                │（標金─標息）ｘ活會人數  │
│    │            │                      │（須扣除會首及死會數並葉阿│
│    │            │                      │ 英、葉美花）             │
├──┼──────┼───────────┼─────────────┤
│ 一 │ 85.05.10   │葉美花 5000           │ 15000×28 =420000        │
├──┼──────┼───────────┼─────────────┤
│ 二 │ 85.05.25   │葉阿英 4800           │ 15200×28 =425600        │
├──┴──────┴───────────┴─────────────┤
│合計本會詐得金額：捌拾肆萬伍仟陸佰元    │
└───────────────────────────────────┤
附表三：                                                                │
（會首：程麗寬，會期自八十二年十月十五日至八六年七月十五日，會款二萬元）│
┌──┬──────┬──────┬────┬─────────────┤
│編號│ 得標日期   │            │受詐欺會│  詐  得  金  額          │
│    │            │標息（單位：│員：彭錢│（標金─標息）ｘ活會人數  │
│    │            │元）        │妹、蘇鳳│（須扣除會首及死會數即停標│
│    │            │            │蘭、蘇玉│時應有之活會數加冒標人數）│
├──┼──────┼──────┤真、洪美├─────────────┤
│ 一 │ 85.10.15   │       2000 │燕、陳麗│ 8000×11=88000           │
├──┼──────┼──────┤萍、褚國├─────────────┤
│ 二 │ 85.11.15   │       2000 │欽、申○│ 8000×11=88000           │
├──┼──────┼──────┤、酉○○├─────────────┤
│ 三 │ 83.12.15   │ 2000 │、吳淑津│ 8000×11=88000           │
├──┴──────┴──────┤、葉阿英├─────────────┤
│                                │等十人（│                          │
│                                │彭錢妹二│                          │
│合計詐得金額：貳拾陸萬肆仟元    │會）    │                          │
└────────────────┴────┴─────────────┘


司法院資訊處製作；財團法人民間司法改革基金會備份。
